臺灣高雄地方法院刑事裁定　　　　　　 100年度聲字第2140號
聲 請人 即
被　　　告　鄭佳苓
聲 請人 即
選任辯護人　黃榮作律師
上列聲請人因被告殺人案件，經檢察官提起公訴（100 年度偵字
第6560號），並於中華民國100 年5 月3 日繫屬本院（100 年度
重訴字第22號），聲請人對於本院受命法官於同日所為羈押之處
分不服，聲請撤銷處分，本院裁定如下：
    主  文
聲請駁回。
    理  由
一、聲請意旨略以：被告雖辯稱不清楚刺死被害人吳明宗之細節
    ，然此係涉及被告行為時精神狀態，有無刑法第19條第1 項
    不罰或減輕其刑之適用，屬被告訴訟上防禦權，與逃避刑罰
    不同，況被告僅對被害人吳明宗腹部刺1 刀，主觀上係基於
    傷害故意，並無殺害之意思，另被告毫無經濟能力，如交保
    亦係由父、兄籌錢，且被告身體病痛尚需追蹤治療，殊不可
    能逃亡而自絕生路，為此聲請准予撤銷原羈押之處分等語。
二、按被告犯上開重罪條款且嫌疑重大者，仍應有相當理由認為
    其有逃亡、湮滅、偽造、變造證據或勾串共犯或證人等之虞
    ，法院斟酌命該被告具保、責付或限制住居等侵害較小之手
    段，均不足以確保追訴、審判或執行程序之順利進行，此際
    予以羈押，方堪稱係屬維持刑事司法權有效行使之最後必要
    手段。是被告縱然符合上揭第3 款之羈押事由，法官仍須就
    犯罪嫌疑是否重大、有無羈押必要、有無不得羈押之情形予
    以審酌，非謂一符合該款規定之羈押事由，即得予以羈押。
    業經司法院釋字第665 號解釋釋明在案。上揭所稱「相當理
    由」，與同條項第1 款、第2 款法文內之「有事實足認有…
    …之虞」（學理上解釋為「充分理由」）尚屬有間，其條件
    當較寬鬆。良以重罪常伴有逃亡、滅證之高度可能，係趨吉
    避凶、脫免刑責、不甘受罰之基本人性，倘一般正常之人，
    依其合理判斷，可認為該犯重罪嫌疑重大之人具有逃亡或滅
    證之相當或然率存在，即已該當「相當理由」之認定標準，
    不以達到充分可信或確定程度為必要。以量化為喻，若依客
    觀、正常之社會通念，認為其人已有超過百分之50之逃亡、
    滅證可能性者，當可認具有相當理由認為其有逃亡、滅證之
    虞。此與前2 款至少須有百分之80以上，始足認有該情之虞
    者，自有程度之差別。再其認定，固不得憑空臆測，但不以
    絕對客觀之具體事實為限，若有某些跡象或情況作為基礎，
    即無不可（最高法院98年度臺抗字第668 號裁定意旨參照）
    。
三、經查：
(一)、被告經原審受命法官於100 年5 月3 日訊問後，認其本案因
    涉犯刑法第271 條第1 項殺人罪嫌，犯罪嫌疑重大，所犯為
    最輕本刑5 年以上有期徒刑之罪，且就刺死被害人吳明宗之
    過程辯稱無法記憶，有逃避刑罰之意，足認面對本案重罪刑
    罰下，恐有逃亡之虞，應有羈押之必要，而諭知應予100 年
    5 月3 日執行羈押一情，有上開本院刑事報到單、押票及臺
    灣高等法院在監在押全國紀錄表各1 份在卷可稽，並經本院
    依職權調閱本院100 年度重訴字第22號卷宗查核屬實。
(二)、查被告雖坦承有持刀刺死被害人吳明宗情事，然否認有殺害
    吳明宗之故意，惟除證人簡玲芳、許志偉、林孝親、謝順原
    於警詢及偵查之證述外，並有扣案水果刀1 把及現場照片68
    張、高雄市政府警察局指揮中心受理110 報案紀錄單、阮綜
    合醫院診斷證明書、法務部法醫研究所（100 ）醫鑑字第10
    01100748號鑑定報告書、臺灣高雄地方法院檢察署相驗屍體
    證明書在卷可按，足見被告涉犯殺人罪嫌疑重大。又被告就
    原審受命法官訊問案發經過，雖大致均能清楚記憶回答，然
    就其刺死被害人吳明宗之重要過程則辯稱無法記憶，堪認有
    逃避刑罰之意，而被告所犯為最輕本刑有期徒刑5 年以上之
    重罪，苟本案被告成立犯罪而受有重罪之宣判，則依客觀、
    正常之社會通念，即有逃亡之相當高或然率存在，應已該當
    有「相當理由」有逃亡之虞，亦難以具保而得確保審判、執
    行程序之進行，應認有非予羈押則顯難進行審判或執行之羈
    押必要性。至聲請人雖稱被告有左膝等疾病尚需追蹤治療，
    惟法務部矯正署高雄看守所如有其他症狀該所無法治療，亦
    會戒護就醫，核無刑事訴訟法第114 條第1 項第3 款規定之
    「現罹疾病，非保外治療顯難痊癒者」情事，是受命法官綜
    據上情認被告有刑事訴訟法第1 項第1 款、第3 款之羈押原
    因及必要，裁定予以羈押，核無違誤，聲請人聲請撤銷該羈
    押處分，並無理由，應予駁回。
(三)、綜上，聲請人所執前述聲請意旨指摘原羈押處分不當，聲請
    撤銷羈押處分，為無理由，應予駁回。
據上論斷，應依刑事訴訟法第416 條第4 項、第412 條、第418
條第1 項前段、第220 條，裁定如主文。
中    華    民    國   100    年    5     月    18    日
                  刑事第十九庭  審判長法  官  陳志銘
                                      法  官  黃宣撫
                                      法  官  吳芝瑛
以上正本證明與原本無異。
不得抗告。
中    華    民    國   100    年    5     月    18    日
                                      書記官  王楨珍